【裁判字號】    95,上易,1872
【裁判日期】    951114
【裁判案由】    家暴傷害
【裁判全文】
臺灣高等法院刑事判決                95年度上易字第1872號
上  訴  人  台灣台北地方法院檢察署檢察官
上  訴  人  甲○○
即  被  告
選任辯護人  陳志揚律師
上列上訴人等因被告家暴傷害案件，不服台灣台北地方法院，94
年度易字第1975號，中華民國95年8月9日第一審判決（起訴案號
：台灣台北地方法院檢察署94年度偵字第19485號），提起上訴
，本院判決如下：
    主  文
原判決撤銷。
甲○○連續傷害人之身體，處有期徒刑參月，如易科罰金，以銀
元佰元即新台幣玖佰元折算壹日。
    事  實
一、甲○○與乙○○係夫妻關係，屬家庭暴力防治法第3條第1款
    所定之家庭成員，甲○○竟基於傷害他人身體之概括故意，
    連續於民國94年5月22日、同年7月31日、同年8月31日，在
    臺北市大安區○○○路○段91號19樓之1乙○○母親居所及該
    址1樓大廳等處，雙方因所得稅、要乙○○及渠等所生之女
    一起回住處等細故發生爭執，出手抓住乙○○兩手臂，將乙
    ○○摔到地上，或出手拉乙○○手臂等處，及以腳踢撞乙○
    ○腿部，使乙○○先後受有(1)右手臂內側多處瘀傷、左手臂
    內側多處瘀傷，(2)左上臂皮下瘀血及左上、下臂多處擦傷，
    (3)右手背0.5乘0.5公分擦傷、右前臂0.5乘0.5公分擦傷、右
    小腿4公分擦傷、右上臂點狀出血、右肘皮膚破損及右小腿5
    乘5公分瘀傷等之傷害。
二、案經被害人乙○○訴請臺灣臺北地方法院檢察署檢察官偵查
    提起公訴。
    理  由
一、訊之上訴人即被告甲○○矢口否認有何傷害告訴人乙○○之
    犯行，辯稱：94年5月22日在告訴人母親住處，雖因所得稅
    而與告訴人發生爭吵，伊曾推告訴人肩膀，告訴人跌倒，但
    伊並未抓告訴人手臂將其摔倒在地；94年7月31日，伊為了
    帶小孩，有拉小孩的手，但並未抓告訴人手臂；94年8月31
    日伊曾拉告訴人手持之電話線，但並未抓到被害人的手；伊
    並未造成告訴人身上傷勢，惟查：
（一）據告訴人於檢察官偵訊具結證述：「94年5月22日晚上8點
      多在羅斯福路2段91號19樓之1我母親家客廳被告當著我母
      親及小孩面前，向我要申報所得稅的金額，我說可以給你
      ，但你以後也要做家事，他就說這是什麼話，我也說那你
      說那什麼話，被告就突然起身很用力抓著我二手臂，將我
      的人往地上摔，因為他抓的很用力，所以我二手臂內瘀傷
      」等語（見偵查卷第45頁）及其於原審家事庭法官訊問時
      所為陳述：「5月22日當天我說所得稅我願意給相對人〔
      指本案被告〕，但是家庭所得及家事他也要付一半，他除
      了一名女傭跟小孩教育費外，都沒有負擔其他費用，他聽
      了不高興就站起身抓我，把我往地上摔下去」等語一致（
      見原審法院94年度家護字第353號卷第16頁），核與在場
      證人蔡清清即告訴人母親於偵訊中具結證稱：「大約在94
      年5月間有一天晚餐後在我家，他們二人為所得稅的事吵
      架，被告在客廳用手抓住我女兒的手臂往地上摔，我趕緊
      去勸架」等語（見偵查卷第47頁）及於原審家事法庭法官
      訊問時所為陳述：「5月22日我在場，兩人為了所得稅發
      生爭執，相對人就抓聲請人的手臂往地上摔」等語（見原
      審法院94年度家護字第353號卷第19頁），又於原審審理
      中具結證稱：「被告抓著我女兒的二個手臂往地上摔，我
      女兒摔倒在地上，我趕緊抱住他」等語（見原審卷第234
      頁），情節均甚相符，又有在場證人劉欣婷即被告與告訴
      人之女兒於偵訊時證稱：「爸爸會動手打媽媽，會用手推
      媽媽肩膀及抓手摔在地上，是在阿嬤家」（見偵查卷第46
      頁），足以佐證，且告訴人於94年5月26日下午前往臺大
      醫院急診時，經醫師診斷其右手內側多處瘀傷、左手臂內
      側多處瘀傷等情無訛，有臺大醫院94年5月26日診斷證明
      書1份足憑（見偵查卷第7頁），並經原審函詢臺大醫院以
      95 年1月6日校附醫祕字第0950001104號函覆以：「乙○
      ○女士……於94年5月26日下午2時5分因外傷至本院急診
      就診，經理學檢查發現其兩側手臂內側有多處瘀傷，其右
      臂最大瘀傷約為3×2平方公分，左臂另有2處較大瘀傷分
      別約為1×1平方公分及5×1.5平方公分」等情屬實（見原
      審卷第31頁），並檢附告訴人該次急診病歷資料在卷可考
      （見原審卷第37至40頁），堪以認定被告有於上開時、地
      ，抓住告訴人雙手上臂往地上摔之行為。又被告亦有於7
      月31日及8月31日拉扯被害人歐秀曦手臂成傷之事實，亦
      據被害人於原審偵審中指述甚詳，而被告於原審法院家事
      法庭法官訊問時陳稱：「...7 月31日早上我是要去帶小
      孩回家，第一次我去的時候，聲請人（即告訴人）不在岳
      母家，岳母不開門，但是我有聽到小孩的聲音在門內，我
      才報警，第二次我去帶小孩，聲請人擋住，不讓我帶，她
      抱住小孩，我要將聲請人的手拉開，才能帶走小孩，聲請
      人的手瘀青，可能是這樣造成的」，「當天（8月31日）
      我返家，家中還是空無一人，後來聲請人單獨返家，我問
      聲請人，聲請人才說小孩在對面即岳母家，岳母不讓我進
      門，所以我才跟聲請人一起走到一樓大廳，聲請人透過大
      廳對講機和女兒通話，我想要和女兒講話，聲請人不讓我
      跟女兒講話，兩造因此就為了搶電話發生衝突」等語（見
      原審法院94年度家護字第353號影印卷第17頁），告訴人
      歐秀曦亦於同時非訟事件訊問中指述「31日早上被告來我
      娘家強拉我和小孩回家，我因此受傷」，「第三次受傷是
      今年8月31日，那天小孩騎完腳踏車後去我媽媽家，我將
      腳踏車牽回家，小孩去我媽媽家，我回家後相對人知道小
      孩在我媽媽家後，要去我媽媽家帶小孩，我怕相對人去我
      媽媽家鬧，我就到一樓大廳打電話給媽媽，要請媽媽將小
      孩帶回我家，我還沒有跟媽媽說到話，相對人就拉我的手
      ，不讓我講電話」等語（見同上卷同頁），證人即被告之
      女劉欣婷亦證稱被告有於7月31日抓被告手臂之事實，復
      有告訴人於7月31日及8月31日受傷診斷之診斷證明書各一
      紙在卷可稽（見偵查卷第28、40頁），被告亦有於94年7
      月31 日及同年8月31日傷害告訴人之犯行，亦足認定。
（二）被告雖以告訴人遲至同年月26日始前往臺大醫院急診，診
      斷證明書無從證明被告於94年5月22日有何傷害行為，且
      非診斷醫師所開證明，自無證據能力云云。然查，告訴人
      雖於案發後第4日始就診，但觀諸臺大醫院95年1月6日函
      檢附告訴人該次急診病歷即已載明告訴人當時自敘：「
      Family violence by husband（5/22）」、「woman
      suffered from violence from husban d on May 22,
      2005.」（見原審卷第38頁），可見告訴人於就診時即已
      向醫師表示其於94年5月22日遭受被告毆打之事實，並非
      臨訟杜撰。且觀諸上開急診病歷及診斷證明書所載，告訴
      人右上臂內側多處瘀傷，較大者為面積3×2平方公分、1
      ×1平方公分瘀傷各1處，左上臂內側多處瘀傷，面積較大
      者為1×1平方公分、5×1.5平方公分瘀傷各1處等傷勢，
      亦核與告訴人、證人蔡清清、劉欣婷所稱：被告用力抓住
      告訴人雙臂往地上摔之行為，因五指內扣緊抓致告訴人雙
      上臂內側有多處瘀傷之結果，堪以相符。是被告空言以：
      告訴人4日後才就診云云，遽予否認其證明力，自無可採
      。至於被告與告訴人之女劉欣婷於偵訊中、原審法院家事
      法庭法官訊問時、原審詰問時所述關於被告係推倒告訴人
      或抓住告訴人手臂往地上摔，證述不同，但衡諸證人劉欣
      婷於95年5月甫滿7歲，記憶能力及事理辨別能力均未臻成
      熟，自不得僅因其證言之不一致，逕予推翻上開告訴人、
      證人蔡清清及臺大醫院急診病歷、診斷證明書之證明力。
      況被告雖矢口否認有何抓住告訴人手臂往地上摔之行為，
      惟被告既不否認曾經推告訴人肩膀致其跌倒之事實，顯見
      被告確曾攻擊告訴人身體，則綜合上開人證及書證，已足
      推認被告抓傷告訴人雙臂之犯行，此外被告又無法說明告
      訴人可能遭何人毆打成傷（見原審卷第239頁），自難逕
      為有利於被告之認定。
（三）至於被告聲請再向台大醫院函查張東晟醫師有無實際看診
      一節，核無必要，併此敘明。
    綜上所述，被告前開所辯，均係諉卸刑責之詞，不足採信。
    本件事證明確，被告於上開時、地，傷害告訴人之犯行，洵
    堪認定，應予依法論罪科刑。
二、核被告所為係犯刑法第277條第1項之傷害罪，其先後三次犯
    行，時間緊接，罪名相同，自係基於概括犯意反覆為之，為
    連續犯，應以一罪論，依法加重其刑。原審據以論科，固非
    無見。惟查被告有三次傷害告訴人之犯行，原審僅就5月22
    日之一次論處罪刑，就其餘兩次犯行部分，不另為無罪之諭
    知，自有未洽。且被告於告訴人在95年8月17日向檢察官提
    出告訴後，仍在同年月31日將被害人拉傷，其暴力行為並未
    因檢察官之偵訊而稍戢，原審僅量處拘役50日，自嫌輕縱，
    被告上訴意旨否認犯罪雖無可取，惟檢察官上訴意旨指摘原
    審量刑過輕，為有理由，自應將原判決撤銷改判，爰審酌被
    告雖無前科記錄，但行為後一再否認犯行，並無悔意，且屬
    高級知識份子，有何紛爭，應循理性溝通，竟以暴力相向及
    告訴人所受傷害之程度等一切情狀，量處有期徒刑3月，同
    時諭知易科罰金之折算標準，以示懲儆。
三、按被告行為後，刑法第56條連續犯之規定，業於94年1月7日
    修正公布刪除，並於95年7月1日施行，則被告之犯行，因行
    為後新法業已刪除連續犯之規定，此刪除雖非犯罪構成要件
    之變更，但顯已影響行為人刑罰之法律效果，自屬法律有變
    更，依新法第2條第1項規定，比較新、舊法結果，仍應適用
    較有利於被告之行為時法律即舊法論以連續犯（最高法院95
    年第8次刑事庭會議決議參照）。又被告於行為時之刑法第
    41 條第1項前段規定：「犯最重本刑為5年以下有期徒刑以
    下之刑之罪，而受6個月以下有期徒刑或拘役之宣告，因身
    體、教育、職業、家庭之關係或其他正當事由，執行顯有困
    難者，得以1元以上3元以下折算一日，易科罰金。」又被告
    行為時之易科罰金折算標準，修正前罰金罰鍰提高標準條例
    第2條前段（現已刪除）規定，就其原定數額提高為100倍折
    算1日，則本件被告行為時之易科罰金折算標準，應以銀元
    300 元折算1日，經折算為新臺幣後，應以新臺幣900元折算
    為1日。惟95年7月1日修正公布施行之刑法第41條第1項前段
    則規定：「犯最重本刑為五年以下有期徒刑以下之刑之罪，
    而受六個月以下有期徒刑或拘役之宣告者，得以新臺幣一千
    元、二千元或三千元折算一日，易科罰金。」比較修正前後
    之易科罰金折算標準，以95年7月1日修正公布施行前之規定
    ，較有利於被告，則應依刑法第2條第1項前段，適用修正前
    刑法第41條第1項前段規定，定其折算標準，併予敘明。
據上論斷，應依刑事訴訟法第369條第1項前段、第364條、第299
條第1項前段，刑法第277條第1項、修正前刑法第56條、第41條
第1項前段，罰金罰鍰提高標準條例第1條、修正前罰金罰鍰提高
標準條例第2條，判決如主文。
本案經檢察官許仲瑩到庭執行職務。
中    華    民    國    95    年    11    月    14    日
                  刑事第六庭    審判長法  官  林堭儀
                                      法  官  郭豫珍
                                      法  官  莊謙崇
以上正本證明與原本無異。
不得上訴。
                                      書記官  林旻弘
中    華    民    國    95    年    11    月    14    日
附錄：本案論罪科刑法條全文
刑法第277條第1項
傷害人之身體或健康者，處3年以下有期徒刑、拘役或1千元以下
罰金。
犯前項之罪因而致人於死者，處無期徒刑或7年以上有期徒刑；
致重傷者，處3年以上10年以下有期徒刑。


司法院資訊處製作；財團法人民間司法改革基金會備份。
